【裁判字號】    97,訴,127
【裁判日期】    970708
【裁判案由】    營業稅罰鍰
【裁判全文】
臺中高等行政法院判決
                                     97年度訴字第00127號
                              .
原      告  長生廢棄物清理有限公司
代  表  人  甲○○
被      告  財政部臺灣省中區國稅局
代  表  人  乙○○
訴訟代理人  丙  ○
上列當事人間因營業稅罰鍰事件，原告不服財政部中華民國97年
2月13日台財訴字第09600543260號訴願決定，提起行政訴訟，本
院判決如下︰
    主  文
原告之訴駁回。
訴訟費用由原告負擔。
    事  實
一、事實概要：緣原告於民國(下同)91年11月至92年4月間進貨
    取具緯志企業有限公司(下稱緯志公司)開立不實之統一發票
    銷售額合計新台幣(下同)8,686,220元，作為進項憑證申報
    扣抵銷項稅額，虛報進項稅額434,312元，經被告查獲，審
    理違章成立，初查乃核定補徵營業稅額434,312元，並按所
    漏稅額434,312元處3倍罰鍰1,302,900元(計至百元止，下同
    )。原告就罰鍰處分不服，申經復查結果，因原核定原告取
    具緯志公司開立統一發票銷售額8,686,220元，係含重複計
    算1筆發票號碼RU00000000之銷售額529,650元，應予減除，
    經重新核算後應為8,156,570元，漏稅額407,830元。又原告
    於裁罰處分前已補繳稅款及以書面承認違章事實及承諾繳清
    罰鍰，依修正後稅務違章案件裁罰金額或倍數參考表規定，
    應按所漏稅額407,830元處2倍罰鍰815,600元，原處罰鍰1,3
    02,900元應予追減487,300元，變更核定為815,600元。原告
    仍表不服，提起訴願，遭決定駁回，遂提起本件行政訴訟。
二、兩造聲明：
    (一)原告聲明求為判決：訴願決定及復查決定不利於原告部分
      均撤銷。
    (二)被告聲明求為判決：駁回原告之訴。
三、兩造之陳述：
    (一)原告主張之理由：
    1.原告於91年11月至92年4月間向緯志公司購進塑膠廢料等
      商品，進貨金額合計8,686,220元(未含稅)，並取得該公
      司所開立之統一發票作為進項憑證申報扣抵銷項稅額434,
      312元，有該公司出具出貨單及發票可稽。原處分以原告
      確有進貨事實，而以非實際交易對象緯志公司所開立之統
      一發票作為進項憑證申報扣抵銷項稅額，除予以補徵本稅
      434,312元(已繳納)外，另依違反加值型及非加值型營業
      稅法（下稱營業稅法）第15條第l項、第3項規定，處所漏
      稅額3倍罰鍰1,302,900元，嗣經復查決定改處2倍罰鍰，
      即變更罰鍰為815,600元。訴願決定亦未予撤銷或免予處
      罰，原告不服，爰依法提起本件行政訴訟。
    2.按「違章漏稅案件之處分應以事實為依據，而事實應依據
      證據認定之。」此為審理行政處分案件應遵循之原則。行
      政機關對於人民有所處罰，必須確實證明其違法之事實，
      倘不能證明其違法事實之存在，其處罰即不能認為合法(
      最高行政法院32年判字第16號判例)，而認定事實須憑證
      據，不得出於臆測(最高行政法院6l年判字第70號判例)。
    3.查緯志公司與原告同樣設籍於彰化縣埔鹽鄉，該公司於84
      年ll月28日經經濟部核准設立，並於85年l月5日取得彰化
      縣政府核發營利事業登記證，復於89年2月18日核准工廠
      設立(工廠登記證號：0000000000，詳經濟部商業司查詢
      資料)，足證該公司絕非虛設商號。本案於復查階段，相
      關復查人員亦相偕至該公司實地勘查廠房及設備並訪查當
      地村長，證實該公司並非虛設商號。且原告與該公司既是
      同鄉，於交易前也勘查過該公司之場所(故敢引導復查員
      實地勘查)，是於交易過程中對應注意事項皆已注意，依
      行政罰法第7條「違反行政法上義務之行為非出於故意或
      過失者，不予處罰。」規定及前揭判例，應可免除罰則。
    4.緯志公司既自85年起即取得營業執照等3證，其實際營業
      項目是否為塑膠回收商品等，被告不難從其營業稅資料庫
      中查得。原告自其購進塑膠廢料回收商品，雖然被告質疑
      支付價款流程，然此為一般廢棄物回收業者交易習慣使然
      ，又原告並未在任何銀行開立支票存款帳戶，僅得提供關
      係商號－尚宜塑膠商行(負責人陳鴻振為原告之父)之銀行
      存款供查核，並提供92年1月23日、24日、27日支付貨款
      與緯志公司於彰化市第十信用合作社埔鹽分社第00000000
      000000帳號之匯款回條影本佐證。又尚宜塑膠商行存款帳
      戶係與原告共同使用，故付款日期、金額等，與存款帳號
      之內容不盡相符，亦情有可原。本案原處分僅依被告所屬
      臺中市分局函送刑事案件移送書影本，且有關司法機關迄
      未判決確認緯志公司為虛設行號以前，被告即逕為認定緯
      志公司為虛設行號，並逕向原告補稅處罰，有違一般處理
      違章漏稅案件應依據事實之原則。
    5.又復查決定書第4項第2行記載「惟查申請人取得系爭發票
      開立品名為塑膠廢料，係屬本業所需之原料，並查申請人
      列載該進貨之進銷存貨數量亦相當，應可核認申請人有進
      貨之事實」，原告既經查明有進貨事實，進銷存數量亦相
      當，相關帳冊資料明細又被扣留於被告辦公處所，且無其
      他反證足以證明原告有向其他商號進貨，參照刑法無罪推
      定原則及依財政部95年5月23日台財稅字第00000000000號
      函釋「只要稅捐稽徵機關無法證明取得虛設行號發票的企
      業沒有進貨事實，即不得開罰」意旨，原告既無違反營業
      稅法第15條第1項、第3項規定，亦應免予補稅處罰。
    6.綜上，原告既經查明該段期間有進貨之事實，又有匯款與
      緯志公司之支付貨款證明，被告且無其他反證原告有向其
      他商號進貨未依規定取得進貨發票情事之事實，則事實相
      當明確，被告所為之裁處罰鍰，顯於法無據。緯志公司並
      非虛設行號，原告又經查明並無虛報進項稅額，則不應受
      補稅及罰鍰之處分，請判決如訴之聲明。
    (二)被告答辯之理由：
    1.按「營業人左列進項稅額，不得扣抵銷項稅額：一、購進
      之貨物或勞務未依規定取得並保存第33條所列之憑證者。
      」、「營業人以進項稅額扣抵銷項稅額者，應具有載明其
      名稱、地址及統一編號之左列憑證：一、購買貨物或勞務
      時，所取得載有營業稅額之統一發票。」、「納稅義務人
      ，有左列情形之一者，除追繳稅款外，按所漏稅額處1倍
      至10倍罰鍰，並得停止其營業．．．五、虛報進項稅額者
      。」為營業稅法第19條第1項第1款、第33條第1款及第51
      條第5款所明定。次按「取得虛設行號發票申報扣抵之案
      件．．．2.有進貨事實者：(1)進貨部分，因未取得實際銷
      貨人出具之憑證，應依稅捐稽徵法第44條規定處以行為罰
      。(2)因虛設行號係專以出售統一發票牟取不法利益為業，
      並無銷貨事實，故取得虛設行號發票之營業人，自亦無向
      該虛設行號進貨並支付進項稅額之事實，除該營業人能證
      明確有支付進項稅額予實際銷貨之營業人，並經稽徵機關
      查明該稅額已依法報繳者，應依營業稅法第19條第1項第
      1款規定，就其取得不得扣抵憑證扣抵銷項稅額部分，追
      補稅款，不再處漏稅罰外，其虛報進項稅額，已構成逃漏
      稅，應依營業稅法第51條第5款規定補稅並處罰。」為財
      政部83年7月9日台財稅第831601371號函所明釋。
    2.原告係經營回收資源批發業，91年11月至92年4月間無進
      貨事實取具緯志公司開立字軌號碼QV00000000號等19張統
      一發票銷售額合計8,686,220元，於申報當期銷售額、應
      納或溢付營業稅額時，作為進項憑證扣抵銷項稅額，虛報
      進項稅額434,312元，經被告所屬員林稽徵所查獲，違反
      前揭營業稅法規定，有被告所屬臺中市分局刑事案件移送
      書可稽，補徵營業稅額434,312元，並經被告按所漏稅額
      434,312元處3倍罰鍰1,302,900元；原告主張確有進貨且
      緯志公司並非虛設行號，應降低裁罰倍數云云。經被告復
      查決定以，查原告係從事塑膠廢料處理再製成塑膠粒出售
      ，於91年11月至92年4月間取具緯志公司開立之統一發票
      銷售額合計8,686,220元；經查緯志公司於91年10月24日
      向彰化縣稅捐稽徵處員林分處申請營業項目由塑膠粒製造
      、加工、買賣業變更登記為資訊軟體批發業、電子材料批
      發業及國際貿易業，另於91年12月19日向該處申請登記負
      責人自91年12月6日起由李忠皇變更為陳朝仁，又於92年
      6月9日向彰化縣政府申請登記自92年6月10日起至93年5月
      31日止停止營業；並查該公司於91年1月至8月間開立統一
      發票銷售額僅1,836,780元，卻自91年9月起至92年4月止
      暴增開立統一發票銷售額合計338,854,814元，且於該期
      間取具華碩通有限公司、運帷企業有限公司、岡盟實業有
      限公司、中彰小客車租賃有限公司等虛設行號開立之進項
      發票金額合計321,810,181元，涉嫌虛開大量不實統一發
      票提供他人作為進項憑證扣抵銷項稅額，經被告所屬臺中
      市分局移送臺灣臺中地方法院檢察署偵辦。次按原告提示
      支付價款資料主張其於91年11月至92年4月間確向緯志公
      司進貨乙節，經查原告提示與緯志公司交易之付款方式係
      以現金交付，並提供交運單、現金簽收單及銀行存摺影本
      供核，惟其簽收日期、付款日期及付款金額均與銀行提領
      之日期及款項不符，原告所提示之上開事證並無法證明該
      等現金確係給付緯志公司，故原告主張確向緯志公司進貨
      ，核無足採；惟查原告取得系爭發票開立品名為塑膠廢料
      ，係屬本業所需之原料，且原告列載該進貨之進銷存數量
      亦相當，應可核認原告有進貨之事實，惟其無法證明實際
      交易對象為緯志公司。又查原核定原告取具緯志公司開立
      統一發票銷售額8,686,220元，係含重複計算1筆發票號碼
      RU00000000之銷售額529,650元，應予減除，經重新核算
      後應為8,156,570元，漏稅額407,830元，原告未能證明確
      有支付進項稅額予實際銷貨之營業人，依首揭函釋應按營
      業稅法第51條第5款規定處罰。又原告於裁罰處分前已補
      繳稅款及以書面承認違章事實及承諾繳清罰鍰，依修正後
      稅務違章案件裁罰金額或倍數參考表規定，應按所漏稅額
      407,830元處2倍罰鍰815,600元，原處罰鍰1,302,900元應
      予追減487,300元，變更核定815,600元。
    3.訴訟意旨略謂：原告除主張緯志公司與其均設籍於彰化縣
      埔鹽鄉，且該公司於84年11月28日經經濟部核准設立，其
      確有向緯志公司進貨之事實外，另被告於復查決定既認定
      原告有進貨事實，又無其他反證足以證明原告係向其他商
      號進貨，依財政部95年5月23日台財稅字第00000000000號
      函釋「只要稅捐稽徵機關無法證明取得虛設行號發票的企
      業沒有進貨事實，即不得開罰」意旨，是應免予補稅處罰
      云云。
    4.就原告訴訟意旨答辯如下：原告主張其有向緯志公司進貨
      之事實乙節，其不可採業如前述。至財政部95年5月23日
      台財稅字第00000000000號函釋，所指免予補稅處罰之案
      件係指如無法查明營業人確無向涉嫌虛設行號進貨，且該
      涉嫌虛設行號已依規定按期申報進、銷項資料，並按其應
      納稅額繳納者，惟被告已就交易雙方之進、銷貨及資金流
      程等情形覈實查核，查明原告與出具憑證之緯志公司確無
      交易之事實，故原告尚無該函釋之適用，原告顯有誤解；
      又原告亦於承諾書坦承「不慎取得緯志公司不實發票」並
      補繳稅款在案，則原告雖有進貨事實，惟緯志公司顯非其
      實際交易對象，是被告依修正後稅務違章案件裁罰金額或
      倍數參考表規定，按所漏稅額407,830元處2倍罰鍰815,6
      00元，並無不合，原告所訴核無足採。
    5.綜上所述，復查決定及訴願決定並無違誤，請准如訴之聲
      明判決。
    理  由
一、按「營業人當期銷項稅額，扣減進項稅額後之餘額，為當期
    應納或溢付營業稅額。．．．進項稅額，指營業人購買貨物
    或勞務時，依規定支付之營業稅額。」、「營業人左列進項
    稅額，不得扣抵銷項稅額：一、購進之貨物或勞務未依規定
    取得並保存第33條所列之憑證者。」、「營業人以進項稅額
    扣抵銷項稅額者，應具有載明其名稱、地址及統一編號之左
    列憑證：一、購買貨物或勞務時，所取得載有營業稅額之統
    一發票。」、「納稅義務人，有左列情形之一者，除追繳稅
    款外，按所漏稅額處1倍至10倍罰鍰，並得停止其營業：一
    、．．．五、虛報進項稅額者。」及「本法第51條第5款所
    定虛報進項稅額，包括依本法規定不得扣抵之進項稅額、無
    進貨事實及偽造憑證之進項稅額而申報退抵稅額者。」分別
    為營業稅法第15條第1項、第3項、第19條第1項第1款、第33
    條第1款、第51條第5款及同法施行細則第52條第1項所明定
    。次按「核釋營業人取得非實際交易對象所開立之統一發票
    ，作為進項憑證申報扣抵銷項稅額案件之處理原則。說明：
    二、為符合司法院大法官會議釋字第337號解釋意旨，對於
    營業人取得非實際交易對象所開立之統一發票作為進項憑證
    申報扣抵銷項稅額之案件，應視情節，分別依下列原則處理
    ：(一)取得虛設行號發票申報扣抵之案件：1.．．．2.有進貨
    事實者：(1)進貨部分，因未取得實際銷貨人出具之憑證，應
    依稅捐稽徵法第44條規定處以行為罰。(2)因虛設行號係專以
    出售統一發票牟取不法利益為業，並無銷貨事實，故取得虛
    設行號發票之營業人，亦無向該虛設行號進貨並支付進項稅
    額之事實，除該營業人能證明確有支付進項稅額予實際銷貨
    之營業人，並經稽徵機關查明該稅額已依法報繳者，應依營
    業稅法第19條第1項第1款規定，就其取得不得扣抵憑證扣抵
    銷項稅額部分，追補稅款，不再處漏稅罰外，其虛報進項稅
    已構成逃漏稅，應依營業稅法第51條第5款規定補稅並處罰
    。．．．」財政部83年7月9日台財稅第831601371號函釋在
    案，本函釋與法律規定意旨無違，得予適用。
二、本件原告於91年11月至92年4月間進貨取具緯志公司開立不
    實之統一發票銷售額合計8,686,220元，作為進項憑證申報
    扣抵銷項稅額，虛報進項稅額434,312元，經被告查獲，審
    理違章成立，初查乃核定補徵營業稅額434,312元，並按所
    漏稅額434,312元處3倍罰鍰1,302,900元(計至百元止)。原
    告就罰鍰處分不服，申經復查結果，因被告原查核定原告取
    具緯志公司開立統一發票銷售額8,686,220元，係含重複計
    算1筆發票號碼RU00000000之銷售額529,650元，應予減除，
    經重新核算後應為8,156,570元，漏稅額407,830元。又原告
    於裁罰處分前已補繳稅款及以書面承認違章事實及承諾繳清
    罰鍰，依修正後稅務違章案件裁罰金額或倍數參考表規定，
    應按所漏稅額407,830元處2倍罰鍰815,600元，原處罰鍰1,3
    02,900元應予追減487,300元，變更核定為815,600元。原告
    仍表不服，循序提起本件行政訴訟，並為如事實欄所示之主
    張。
三、經查，本件原告係經營回收資源批發業，91年11月至92年4
    月間進貨取具緯志公司開立字軌號碼QV00000000號等19張統
    一發票（見原處分卷第105、106及108至124頁）銷售額合計
    8,156,570元，其進貨之品名為塑膠廢料。惟緯志公司於該
    段期間主要進項交易對象為華碩通有限公司、運帷企業有限
    公司、中彰小客車租賃有限公司、竹堤國際行銷事業有限公
    司及岡盟實業有限公司等，該等公司經所轄稅捐稽徵機關通
    報為虛設行號（見原處分卷第19、20頁），且營業項目為水
    泥及其製品批發、汽車出租、廣告設計、五金批發、布疋批
    發等業（見原處分卷第155頁、本院卷第65、66、67頁），
    均與原告之進貨內容－塑膠廢料無關。再依緯志公司營業稅
    籍登記資料，該公司於91年10月24日向彰化縣稅捐稽徵處員
    林分處申請營業項目由塑膠粒製造、加工、買賣業變更登記
    為資訊軟體批發業、電子材料批發業及國際貿易業，另於91
    年12月19日向該處申請登記負責人自91年12月6日起由李忠
    皇變更為陳朝仁，又於92年6月9日向彰化縣政府申請登記自
    92年6月10日起至93年5月31日止停止營業（見原處分卷第50
    至86頁）。又該公司於91年1月至8月間開立統一發票銷售額
    僅1,836,780元，卻自91年9月起至92年4月止暴增開立統一
    發票銷售額合計338,854,814元，且於該期間取具華碩通有
    限公司、運帷企業有限公司、岡盟實業有限公司、中彰小客
    車租賃有限公司等虛設行號開立之進項發票金額合計335,34
    2,526元（見原處分卷第45、45-1頁），足證緯志公司非屬
    正常營業之營業人，乃虛設行號之公司，而大量虛開不實統
    一發票提供他人作為進項憑證扣抵銷項稅額，自無實際銷貨
    予原告之事實。至於本案於復查階段，被告相關人員曾至緯
    志公司原設址地點（彰化縣埔鹽鄉○○村○○路2巷74號）
    勘查廠房及設備，並訪查當地村長等人，經查證後該地目前
    已由興全盛有限公司承租使用，無法證明緯志公司確有在該
    址設廠運作，又緯志公司為虛設行號之公司，已如前述，是
    興全盛有限公司之負責人黃永富及村長丁田甲之談話紀錄內
    容，尚不得作為原告有利之認定。原告主張有向緯志公司進
    貨，顯無足採。次查，依原告提示緯志公司交運單、現金簽
    收單及銀行存摺等資料，主張系爭每筆貨款，均以現金支付
    。惟原告於91年11月至92年4月間進貨取具緯志公司開立字
    軌號碼QV00000000號等19張統一發票銷售額合計8,156,570
    元，其進貨數額非小，其謂均以現金支付，核與一般商場交
    易習慣不符。且依其提出之存摺領現紀錄，核其每筆金額、
    日期及總額與統一發票開立日期、金額均不符，銀行支出金
    額亦與現金簽收單之付款金額不符，無法證明原告有向緯志
    公司付款之事實。而原告出具之承諾書（原處分卷第178頁
    ）所載，承認92年間未向緯志公司進貨，取得緯志公司之不
    實發票，益證其承諾書所載與事實相符。又緯志公司為虛設
    行號之公司，雖經被告所屬臺中市分局將該公司之實際負責
    人陳朝仁等人移送臺灣臺中地方法院檢察署偵辦在案，有該
    分局刑事案件移送書附卷可憑。然被告認定緯志公司非原告
    之實際交易對象，並非僅憑該移送書即認定緯志公司為虛設
    行號，尚有調查緯志公司之進貨情形及付款流程等事證，原
    告主張被告有違一般處理違章漏稅案件應依事實之原則，尚
    非可採。至原告主張被告既認定原告有進貨事實，依財政部
    95年5月23日台財稅第00000000000號函釋規定應免予補稅處
    罰乙節，查上開函釋之適用要件為被告無法查明營業人確無
    向其進貨，本件被告已就原告提供之支付價款資料及緯志公
    司營業情形查核認定原告確實無向緯志公司進貨，即無該函
    釋之適用。再查，本件違章情形係原告取得虛設行號緯志公
    司所開立之憑證申報扣抵，其於出具之承諾書已承認取得不
    實發票，原告縱非故意，其未予查證，亦有過失，且原告未
    能證明確有支付進項稅額予實際銷貨之營業人，即應受罰。
    又原告於裁罰處分核定前已補繳稅款及以書面承認違章事實
    並承諾繳清罰鍰，被告復查決定依修正後稅務違章案件裁罰
    金額或倍數參考表規定，按所漏稅額407,830元處2倍罰鍰81
    5,600元，原處罰鍰1,302,900元應予追減487,300元，變更
    核定為815,600元，核無違誤，訴願決定遞予維持，亦無不
    合，原告起訴論旨請求撤銷，為無理由，應予駁回。至兩造
    其餘之主張，與本件判決之結果無影響，爰不逐一加以論述
    ，附此敘明。
四、據上論結，本件原告之訴為無理由，依行政訴訟法第195條
    第1項後段、第98條第1項前段，判決如主文。
中    華    民    國    97    年     7    月     8    日
                臺中高等行政法院第二庭
                          審判長法  官  胡  國  棟
                                法  官  許  武  峰
                                法  官  林  秋  華
以上正本證明與原本無異。
如不服本判決，應於判決送達後20日內向本院提出上訴書狀，其
未表明上訴理由者，應於提起上訴後20日內向本院提出上訴理由
書（須依對造人數附具繕本）；如於本判決宣示或公告後送達前
提起上訴者，應於判決送達後20日內補提上訴理由書（須附繕本
）。未表明上訴理由者，逕以裁定駁回。
中    華    民    國    97    年     7    月    14    日
                                書記官  蔡  宗  融


司法院資訊處製作；財團法人民間司法改革基金會備份。
